臺灣臺中地方法院行政訴訟判決
110年度交字第374號
原      告  艾維揚  
被      告  臺中市交通事件裁決處
                      設臺中市○○區○○○路00號
代  表  人  黃士哲    住同上
訴訟代理人  黃曉妍律師
上列當事人間交通裁決事件，原告不服被告民國110年8月31日中
市裁字第68-GU0000000號裁決書，提起行政訴訟，本院判決如下
：
    主  文
原告之訴駁回。
訴訟費用新臺幣參佰元由原告負擔。
    事實及理由
一、程序事項：按行政訴訟法第237 條之7 規定，交通裁決事件
    之裁判，得不經言詞辯論為之。本件屬交通裁決事件，依兩
    造所述各節及卷內資料其事證已臻明確，本院認無經言詞辯
    論之必要，爰不經言詞辯論而為判決。
二、事實概要：訴外人王質富所有號牌MU9-899號普通重型機車(
    下稱系爭車輛）於民國110年4月27日20時27分許，行經臺中
    市○○區○○路○段00號前，因「駕駛機車行經警察機關設
    有告示酒駕稽查站檢，經以指揮棒示意停車仍不聽從，拒檢
    逃逸」之違規行為，為臺中市政府警察局太平分局（下稱舉
    發機關）員警認定該車違反道路交通管理處罰條例第35條第
    4項第1款之規定，逕行對車主掣開第GU0000000號舉發違反
    道路交通管理事件通知單。車主於到案期限檢具事證及應歸
    責人相關資料，向被告告知應歸責人即原告，審酌未持有合
    格駕駛執照，被告續於110年8月31日以中市裁字第68-GU038
    9469號裁決書（下稱原處分），依道路交通管理處罰條例第
    35條第4項第1款、第67條第7項及「違反道路交通管理事件
    統一裁罰基準表」之規定，裁處原告罰鍰新臺幣（下同）18
    0,000元，自110年8月31日起3年內不得考領駕駛執照，並應
    參加道路交通安全講習。原告不服，提起本件行政訴訟。
三、原告主張略以：原告為印尼籍之外籍學生，初入境不諳中文
    ，事發現場僅擺發「酒測攔檢」、「酒駕稽查」等中文字體
    之告示牌，復無設立或標示其他國家文字或得以不諳中文人
    士得以知曉之標誌或符號，其酒駕攔檢行為對於外籍人士，
    顯然欠缺明確性，警方在實施攔檢酒測行為時，亦未配合外
    國語之翻譯人員，顯然對外籍人士有差別待遇等語，並聲明
    ：原處分撤銷，訴訟費用由被告負擔。
四、被告答辯則以：
  ㈠本件應適用之法律依據為道路交通管理處罰條例第35條第4項
    第1款、第67條第2項、第7項、第7條之2第1項第4款、第85
    條第1項、警察法第2 條、警察職權行使法第6條第1項及第2
    項、第7條第1項、第8條第1項、道路交通安全講習辦法第5
    條等規定。
  ㈡案經轉據舉發機關110年7月2日中市警太分交字第1100018347
    號函復說明略以：「旨案經查係本分局員警於110年4月27日
    19時至23時，執行取締酒駕勤務，於本轄太平區中山路一段
    與東平路口設置酒駕稽查路檢點，當時員警皆身著反光背心
    ，手持閃光指揮棒，現場擺放『酒測攔檢』LED燈告示牌、『酒
    駕稽查』反光告示牌、警示燈及交通錐，車道內側停放警車
    開啟警示證，將車輛限縮在車道外側行駛，行經該處之車輛
    均能依員警指示接受稽查，再依指示駛離。當時員警站在本
    轄太平區中山路一段往中山路二段方向的車道內側，以閃光
    指揮棒左右揮舞指示機車依序進入酒駕稽查路檢區受檢，於
    20時27分許，見旨揭車輛原行駛於道路邊線外側排隊受檢，
    至酒駕稽查路檢區前，突不依指示逕從受檢之機車隊伍中疾
    駛而出，員警見狀立即鳴笛並以閃光指揮棒平舉至該車前示
    意停車行駛，惟該車仍不服制止加速離開，該行為與上述構
    成要件相符，本分局員警遂依據『道交條例』第35條第4項第1
    款規定予以舉發，核本案違規案事實明確，舉發過程並無違
    誤」。
  ㈢次查舉發機關所提供之採證光碟，確認員警密錄器畫面時間2
    021/04/27 21：51：22時至21：51：38時員警站在臺中市○○
    區○○路○段00號前即中山路一段往北方向過東平路口之「速
    利引擎保修廠」前實施酒駕稽查，現場有警車停放於車道上
    ，並擺放反光交通錐，員警吹哨並以閃光指揮棒指著來車示
    意至員警面前接受稽查，一台機車沿著白實線右側緩慢行駛
    至員警面前停下，接著另一台機車(下稱系爭車輛)跟著行駛
    白實線右側，行駛至員警面前未顯示方向燈，即向左變換車
    道，超越停下受檢之前方機車，加速駛離，員警轉向並吹長
    哨示警並表示「MU9-899」，畫面顯示系爭車輛行經『酒測攔
    檢』LED燈告示牌、『酒駕稽查』反光告示牌及周遭著制服暨反
    光背心且手持閃光指揮棒之員警仍未停下，系爭車輛後方之
    機車則依序排隊等待稽查。
　㈣原告主張被告認不足採。蓋因：㈠從上揭資料顯示，舉發機關
    已於違規地點設置「酒駕稽查」、「酒測攔檢」告示牌，依
    現場客觀事證，足證舉發機關於現場擺設之物品，可足使行
    經處之車輛駕駛知悉員警正執行酒駕稽查臨檢勤務。㈡依照
    前揭說明，舉發機關設置酒駕稽查管制站，屬於「集體臨檢
    」，其特色係就通過該管制站之車輛得一律檢查，系爭車輛
    行經該處，不論其駕駛有無飲酒，皆應依序排隊停車受檢，
    再依員警指示駛離。從上揭影片顯示，員警以閃光指揮棒指
    著來車示意於員警面前停靠，系爭車輛前方及後方之車道均
    能依序排隊停車接受員警稽查，系爭車輛一開始跟著前車於
    白實線右側排隊等待稽查，惟系爭車輛突然從排隊的車陣中
    竄出，未顯示方向燈，從白實線右側變換至白實線左側，加
    速駛離，其異常駛離等待稽查之車陣中，顯係規避稽查。原
    告雖為外籍學生，惟其並未持有合法駕駛執照，本不得駕車
    上路，惟依照前揭說明，不問原告逃避稽查之動機為何，均
    應以道路交通管理處罰條例第35條第4項第1款「行經警察機
    關設有告示執行酒精濃度測試之檢定處所，不依指示停車」
    處罰等語，並聲明：原告之訴駁回，訴訟費用由原告負擔。
五、本院之判斷：
  ㈠按「（第1 項）汽機車駕駛人，駕駛汽機車經測試檢定有下
    列情形之一，機車駕駛人處新臺幣1 萬5 千元以上9 萬元以
    下罰鍰…，並當場移置保管該汽機車並吊扣其駕駛執照1 年
    至2 年；…：一、酒精濃度超過規定標準。（第4 項）汽機
    車駕駛人有下列各款情形之一者，處新臺幣18萬元罰鍰，並
    當場移置保管該汽機車、吊銷其駕駛執照及施以道路交通安
    全講習；如肇事致人重傷或死亡者，吊銷其駕駛執照，並不
    得再考領：一、駕駛汽機車行經警察機關設有告示執行第一
    項測試檢定之處所，不依指示停車接受稽查。」、「汽車駕
    駛人，曾依…第35條第4 項前段…規定吊銷駕駛執照者，3
    年內不得考領駕駛執照」、「汽車駕駛人，因違反本條例及
    道路交通安全規則之規定，受吊銷駕駛執照處分時，吊銷其
    執有各級車類之駕駛執照。」，道路交通管理處罰條例第35
    條第1 項、第4 項前段、第67條第2 項、第68條第1 項分別
    定有明文。
　㈡次按「（第1 項）警察於公共場所或合法進入之場所，得對
    於下列各款之人查證其身分：一、合理懷疑其有犯罪之嫌疑
    或有犯罪之虞者。二、有事實足認其對已發生之犯罪或即將
    發生之犯罪知情者。三、有事實足認為防止其本人或他人生
    命、身體之具體危害，有查證其身分之必要者。四、滯留於
    有事實足認有陰謀、預備、著手實施重大犯罪或有人犯藏匿
    之處所者。五、滯留於應有停（居）留許可之處所，而無停
    （居）留許可者。六、行經指定公共場所、路段及管制站者
    。（第2 項）前項第6 款之指定，以防止犯罪，或處理重大
    公共安全或社會秩序事件而有必要者為限。其指定應由警察
    機關主管長官為之。」，警察職權行使法第6 條第1 項及第
    2 項定有明文。是以倘員警執行酒精濃度測試檢定之處所，
    係屬於警察職權行使法第6 條第1 項第6 款之「管制站」，
    員警依據警察職權行使法所為之交通檢查，而以特定原因如
    酒測等為發動要件，駕駛人行經警察機關設有告示執行道路
    交通管理處罰條例第35條第1 項測試檢定之處所，遭員警攔
    查，即有停車接受稽查之義務。
  ㈢查本件如事實概要所述之情事，有舉發機關第GU0000000號舉
    發違反道路交通管理事件通知單、舉發機關110年7月2日中
    市警太分交字第1100018347號函、舉發單綜合查詢、交通違
    規事件答辯報告表、監視器畫面擷圖、員警密錄器擷圖、原
    處分、送達證書、違規資料查詢、機車車籍查詢、採證光碟
    等資料附卷可稽（見本院卷第69、73-80、113-17頁），堪
    信為真實。
  ㈣原告雖主張其為印尼籍之外籍學生，初入境不諳中文，事發
    現場僅擺發酒測攔檢、酒駕稽查等中文字體之告示牌，復無
    設立或標示其他國家文字或得以不諳中文人士得以知曉之標
    誌或符號，其酒駕攔檢行為對於外籍人士，顯然欠缺明確性
    云云，惟查：
    ⒈經查，本院勘驗調查舉發機關提供之採證光碟，製成勘驗
      筆錄附卷為證（見本院卷第121頁），勘驗結果為：員警
      密錄器畫面時間2021/04/27 21：51：22時至21：51：38
      時員警站在臺中市○○區○○路○段00號前即中山路一段往北
      方向過東平路口之「速利引擎保修廠」前實施酒駕稽查，
      現場有警車停放於車道上，並擺放反光交通錐，員警吹哨
      並以閃光指揮棒指著來車示意至員警面前接受稽查，一台
      機車沿著白實線右側緩慢行駛至員警面前停下，接著另一
      台機車(下稱系爭車輛)跟著行駛白實線右側，行駛至員警
      面前，未顯示方向燈向左變換車道，其駕駛頭轉向左邊看
      著員警，之後超越停下受檢之前方機車，加速駛離，員警
      吹長哨示警並表示「MU9-899」，畫面顯示系爭車輛行經
      酒測攔檢LED燈告示牌、酒駕稽查反光告示牌，以及周遭
      著制服暨反光背心且手持閃光指揮棒之員警後仍未停車，
      系爭車輛後方之機車則依序排隊等待稽查。
    ⒉按違反道路交通管理事件統一裁罰基準及處理細則第19條
      之1 ：「（第1 項）汽車駕駛人駕駛汽車行經警察機關設
      有告示執行本條例第35條第1 項測試檢定之處所，不依指
      示停車接受稽查，除依法舉發外，並當場移置保管汽車。
      （第2 項）前項汽車駕駛人不服從指揮或稽查逕行離開現
      場或棄車逃逸者，交通勤務警察或依法令執行交通稽查任
      務之人員得為下列處置：一、依本條例第7 條之2 第1 項
      第4 款及第4 項規定，逕行舉發汽車所有人。二、棄車逃
      逸者，並逕行移置保管該汽車。」之規定，可知汽車駕駛
      人駕駛汽車行經警察機關設有告示執行本條例第35條第1
      項測試檢定之處所，除應依指示停車接受稽查外，亦須服
      從交通勤務警察或依法令執行交通稽查任務人員之指揮或
      稽查。依上開勘驗結果，當時員警於臺中市○○區○○路
      ○段00號前實施酒駕稽查，並設置酒測攔檢LED告示牌、
      酒駕稽查反光告示牌，且員警以閃光指揮棒指揮行經該處
      之機車停車受檢，客觀上已足使行經該處之駕駛人得以知
      悉員警為執行酒駕稽查勤務，自應準備停車受檢，行經該
      處之車輛均能依員警指示接受稽查，再依員警指示駛離等
      情亦可證，足認原告並無不能察覺當時現場員警正在進行
      酒測稽查之情形；又當系爭車輛於員警面前停車時，前方
      已有一台機車停車接受稽查，自足使原告知悉員警對其為
      停車接受稽查之指示，而原告竟未靠邊停車，變換車道後
      闖越酒駕稽查管制站，核已構成道路交通管理處罰條例第
      35條第4 項規定「汽車駕駛人，駕駛汽車行經警察機關設
      有告示執行酒測檢定處所，不依指示停車接受稽查」之處
      罰要件。
    ⒊雖原告為初入境外國籍人士，對於路檢點之告示牌閱讀其
      辨識上具有困難，然依前揭道路交通管理處罰條例第35條
      第1項、第4項及警察職權行使法第6條第1項第6款、第7條
      第1項第1款之規範意旨，因酒後違規駕車係屬影響道路交
      通安全或重大危害交通秩序之違規行為，警察對於行經指
      定「公共場所」、「路段」及「管制站」之駕駛人，固無
      須合理懷疑即得查證其身分，並對人及交通工具為「集體
      攔停」，此為一般駕駛人所周知，縱使外籍駕駛人亦然。
      而當時執勤員警發現原告騎乘系爭車輛未依序排隊接受稽
      查，隨即於原告面前吹哨並輔以閃光指揮棒示意系爭車輛
      停車，員警對其指揮示意之動作明確，原告仍未依序受檢
      ，逕自變換車道駛離，顯見原告主觀上確有規避稽查之意
      圖，與原告國籍及閱讀辨識上之困難無涉，是原告不得僅
      以不諳中文無法辨別告示牌意涵為由主張免罰。
  ㈤綜上所述，原告違規事證明確，被告依法所為原處分並無違
    誤，原告訴請撤銷，為無理由，應予駁回。
六、本件事證已臻明確，兩造其餘主張及陳述，經核於判決結果
    不生影響，爰不逐一論列，附此敘明。
七、本件第一審裁判費為300 元，應由原告負擔，爰確定第一審
    訴訟費用額如主文第2 項所示。
據上論結，本件原告之訴為無理由，依行政訴訟法第237 條之7
、第98條第1 項前段、第237 條之8 第1 項，判決如主文。
中　　華　　民　　國　　111 　年　　3 　　月　　4 　　日
　　　　　　　　　行政訴訟庭　法　官　楊萬益
上為正本係照原本作成。
如不服本判決，應於判決送達後20日內，向本院提出上訴狀並表
明上訴理由（原判決所違背之法令及其具體內容或依訴訟資料可
認為原判決有違背法令之具體事實），其未載明上訴理由者，應
於提出上訴後20日內向本院補提理由書（上訴狀及上訴理由書均
須按他造人數附繕本，如未按期補提上訴理由書，則逕予駁回上
訴），並應繳納上訴裁判費新臺幣750元。
中　　華　　民　　國　　111 　年　　3 　　月　　4 　　日
　　　　　　　　　　　　　　　書記官　林柏名